【裁判字號】    90,台上,7511
【裁判日期】    901212
【裁判案由】    偽造有價證券
【裁判全文】
最高法院刑事判決                                九十年度台上字第七五一一號
    上  訴  人   甲○○
    選任辯護人   徐方齡律師
右上訴人因偽造有價證券案件，不服台灣高等法院中華民國九十年九月十九日第二審
更審判決（八十九年度上更(一)字第四一六號，起訴案號：台灣板橋地方法院檢察署八
十一年度偵字第一三八四六號），提起上訴，本院判決如左：
    主  文
上訴駁回。
    理  由
按刑事訴訟法第三百七十七條規定，上訴於第三審法院，非以判決違背法令為理由，
不得為之。是提起第三審上訴，應以原判決違背法令為理由，係屬法定要件。如果上
訴理由狀並未依據卷內訴訟資料，具體指摘原判決不適用何種法則或如何適用不當，
或所指摘原判決違法情事，顯與法律規定得為第三審上訴理由之違法情形，不相適合
時，均應認其上訴為違背法律上之程式，予以駁回。本件原判決撤銷第一審判決，改
判仍論處上訴人甲○○共同意圖供行使之用，而偽造有價證券（累犯）罪刑，已敘明
上訴人明知原判決附表所示之支票，其上發票人「陳志明」名義之印文係高柏樹所偽
造，猶與高柏樹共同基於犯意聯絡，意圖供行使之用，於民國八十年五月間某日，在
台北市○○○路○段一三八號，由上訴人偽填發票日期「八十年九月十五日」、金額
「新台幣九萬元」後，再委由不知情之蔡隆盛持交陳國元，以支付貨款等情。係依憑
告訴人陳國元及證人蔡隆盛、高柏樹等人之供述，並綜合法務部調查局鑑定通知書及
扣案之支票等全部卷證資料，為其所憑之證據及認定之理由。而以上訴人否認犯罪所
持之辯解為不足採，於理由內指駁綦詳。所為論敘，俱有卷存證據資料可資覆按，從
形式上觀察，並無違背法令之情形存在。按採證認事屬事實審法院之職權，倘其判斷
不違反經驗法則與論理法則，即不容任意指摘為違法，而執為第三審上訴之合法理由
。原判決以證人李成功在偵查中供稱伊於七十九年五月間，將支票放在上訴人處等語
，與事實不符，因予摒棄不採；並就李成功於支票退票後，何以願與陳國元和解；高
柏樹、李成功於原審更審中傳喚未到，致無從審究高柏樹取得支票之原因，但不影響
上訴人偽造有價證券之犯行，併已詳加論列（見原判決第六面第十八行至第八面第三
行）。上訴意旨，仍執陳詞辯解，漫稱原審未調查李成功因何交付支票予上訴人？其
與陳國元和解後，何以未向上訴人追索？李成功既經傳訊無著，何不拘提等語。憑己
見對於原審採證認事職權之適法行使，及判決內已明白論斷之事項，任意指摘，難謂
符合第三審上訴之法定要件。再，原判決採憑法務部調查局筆跡鑑定之結果，認定上
開支票係上訴人所偽造；上訴人所為測謊鑑定，不足為其有利之證明，已說明其取捨
論斷而得心證之理由（見原判決第六面第十二行至第十七行）。上訴意旨，對於原判
決所為之論斷，究竟如何違背法令，未依據卷內訴訟資料具體指摘，僅泛謂原判決濫
用自由心證云云，而為空泛之指摘，殊不足據以辨認原判決已具備違背法令之形式。
又證人蔡隆盛於偵查中及第一審法院已到庭陳述明確，原判決採納其與事實相符部分
之陳述，為不利於上訴人之認定，並摒棄與此歧異部分之陳述，亦於理由內斟酌論敘
翔明（見原判決第四面第一行至第十四行）。蔡隆盛於原審更審中另出具「切結書」
，就原判決已摒棄不採之陳述復以書面陳明（見原審更(一)卷第八十一頁），依刑事訴
訟法第一百五十九條規定，本不得作為證據，原判決對此未予說明，雖嫌簡略，仍於
判決本旨不生影響，不得據為第三審上訴之合法理由。上訴意旨指摘之各節，均與法
律規定得為第三審上訴理由之違法情形，不相適合，其上訴違背法律上之程式，應予
駁回。
據上論結，應依刑事訴訟法第三百九十五條前段，判決如主文。
中      華      民      國     九十     年     十二     月     十二     日
                              最高法院刑事第五庭
                                  審判長法官  紀  俊  乾
                                        法官  黃  正  興
                                        法官  劉  介  民
                                        法官  陳  東  誥
                                        法官  張  春  福
      右正本證明與原本無異
                                              書  記  官
中      華      民      國     九十    年     十二     月      十四    日


司法院資訊處製作；財團法人民間司法改革基金會備份。
